臺灣雲林地方法院民事裁定
111年度消債更字第23號
聲  請  人  
即  債務人  林柏文  

代  理  人  詹忠霖律師（法扶律師）                     
債  權  人  第一商業銀行股份有限公司

法定代理人  邱月琴  


債  權  人  國泰世華商業銀行股份有限公司

法定代理人  郭明鑑  
代  理  人  王行正  
債  權  人  花旗(台灣)商業銀行股份有限公司


法定代理人  莫兆鴻  
代  理  人  陳正欽  

債  權  人  滙豐(台灣)商業銀行股份有限公司

法定代理人  陳紹宗  


債  權  人  聯邦商業銀行股份有限公司


法定代理人  林鴻聯  
代  理  人  張義育  
債  權  人  遠東國際商業銀行股份有限公司
                      設臺北市○○區○○○路○段000號00                          樓
法定代理人  周添財  


債  權  人  元大商業銀行股份有限公司


法定代理人  翁健    
代  理  人  黃勝豐  
債  權  人  永豐商業銀行股份有限公司

法定代理人  陳嘉賢  
代  理  人  周忠泰  
債  權  人  玉山商業銀行股份有限公司


法定代理人  黃男州  
代  理  人  莊凱鈞  

債  權  人  台新國際商業銀行股份有限公司

法定代理人  尚瑞強  


債  權  人  良京實業股份有限公司

法定代理人  平川秀一郎


債  權  人  元大國際資產管理股份有限公司

法定代理人  宋耀明  
代  理  人  詹凱傑  
債  權  人  新光行銷股份有限公司

法定代理人  李明新  
代  理  人  鄭穎聰  
債  權  人  滙誠第一資產管理股份有限公司

法定代理人  莊仲沼  

債  權  人  滙誠第二資產管理股份有限公司

法定代理人  莊仲沼  


上列當事人間因消費者債務清理事件債務人聲請更生，本院裁定
如下：
    主  文
債務人自中華民國一百一十一年八月一日十一時起開始更生程序
，並命司法事務官進行本件更生程序。
    理  由
一、按債務人不能清償債務或有不能清償之虞，且無擔保或無優
    先權之債務總額未逾新臺幣（下同）1,200萬元者，於法院
    裁定開始清算程序或宣告破產前，得向法院聲請更生；債務
    人對於金融機構負債務者，在聲請更生或清算前，應向最大
    債權金融機構請求協商債務清償方案，或向其住、居所地之
    法院或鄉、鎮、市、區調解委員會聲請債務清理之調解，消
    費者債務清理條例（下稱消債條例）第3條、第42條第1項、
    第151條第1項分別定有明文。揆諸消債條例之立法目的，乃
    在於使陷於經濟上困境之消費者，得分別情形利用更生或清
    算程序清理債務，藉以妥適調整債務人與債權人及其他利害
    關係人之權利義務關係，保障債權人之公平受償，並謀求消
    費者經濟生活更生之機會，從而健全社會經濟發展（消債條
    例第1條規定參照）。準此，債務人若有不能清償債務或有
    不能清償之虞，且客觀上並無濫用更生或清算程序之情事，
    自應使其藉由消債條例所定程序以清理債務，債務人於消債
    條例前置協商或調解程序中，自應本於個人實際財產及收支
    狀況，依最大誠信原則，商討解決方案，如終究不能成立協
    商或調解，於聲請更生或清算時，法院自宜審酌上開消債條
    例第3條所謂「不能清償或有不能清償之虞」，綜衡債務人
    全部財產及收支狀況，進而評估債務人是否因負擔債務而不
    能維持最基本之生活條件，以及其陳報各項花費是否確屬必
    要性支出；如曾有協商或調解方案，該條件是否已無法兼顧
    個人生活基本需求等情。而法院開始更生程序之裁定，應載
    明其年、月、日、時，並即時發生效力。法院裁定開始更生
    或清算程序後，得命司法事務官進行更生或清算程序，必要
    時得選任律師、會計師或其他適當之自然人或法人一人為監
    督人或管理人，消債條例第45條第1項、第16條第1項亦有明
    定。
二、聲請意旨略以：債務人對金融機構及非金融機構債權人之債
    務總金額合計5,142,783元，於消債條例施行後，依規定向
    本院聲請消費者債務清理前置調解程序，嗣因調解不成立終
    結。而債務人客觀上就已屆清償期之債務有不能清償或不能
    清償之虞，復債務人未經法院裁定開始清算程序或宣告破產
    ，爰聲請更生等語。
三、經查：
㈠、債務人於聲請更生前5年內係從事工地監工，每月收入約30,0
    00元乙情，業經其陳報在卷（本院卷第21、156、259頁），
    並有勞工保險被保險人投保資料表及收入證明切結書在卷可
    參（本院卷第39頁，本院111年度司消債調字第9號卷【下稱
    調解卷】第37-39頁），堪認債務人係屬消債條例第2條所規
    定之消費者，而為消債條例適用之對象。且債務人於民國11
    1年1月27日以書面向本院聲請調解，經本院以111年度司消
    債調字第9號受理後，嗣於111年4月6日調解不成立，亦有債
    務人提出之本院民事事件調解不成立證明書可證（本院卷第
    41頁），並經本院依職權調閱上開調解卷宗，核閱無誤。債
    務人於上開調解不成立後為本件更生之聲請，本院自應綜合
    債務人之債務、收入、生活必要支出及財產狀況等，評估、
    判斷債務人依其客觀清償能力，是否對已屆清償期之債務有
    不能清償或不能清償之虞之情形。
㈡、債務人迄至111年5月11日止對債權人國泰世華商業銀行股份
    有限公司負有債務金額887,220元，迄至111年5月20日止對
    債權人遠東國際商業銀行股份有限公司負有債務金額498,52
    4元，迄至111年5月31日止對債權人永豐商業銀行股份有限
    公司負有債務金額2,572,976元，迄至111年6月14日止對債
    權人第一商業銀行股份有限公司負有債務金額690,790元、
    對債權人滙豐(台灣)商業銀行股份有限公司負有債務金額76
    9,519元、對債權人聯邦商業銀行股份有限公司負有債務金
    額1,024,374元、對債權人元大商業銀行股份有限公司負有
    債務金額797,836元、對債權人良京實業股份有限公司負有
    債務金額120,848元、對債權人新光行銷股份有限公司負有
    債務金額862,563元、對債權人滙誠第一資產管理股份有限
    公司負有債務金額367,679元、對債權人滙誠第二資產管理
    股份有限公司負有債務金額552,533元，以及對債權人花旗(
    台灣)商業銀行股份有限公司負有債務金額175,546元、對債
    權人台新國際商業銀行股份有限公司負有債務金額2,093,05
    8元、對債權人玉山商業銀行股份有限公司負有債務金額62,
    000元、對債權人元大國際資產管理股份有限公司負有債務
    金額226,032元，合計約為11,701,768元等情，有債務人之
    債權人清冊、財團法人金融聯合徵信中心當事人綜合信用報
    告（債務清理條例前置協商專用債權人清冊）及各債權人之
    陳報狀、債權計算書、請求金額附表、債權憑證暨繼續執行
    紀錄表、債權證明文件、債權讓與證明書、債權讓與公告及
    債權讓與歷程等在卷可按（本院卷第23-26、29-32、85-153
    、185-249頁，調解卷第81-100、139-141、197-200、213、
    219-243頁）。
㈢、又債務人陳報目前每月收入約為30,000元，並有收入證明切
    結書等在卷可參（本院卷第21、39、156頁，調解卷第39頁
　　），而除上開所得外，亦查無其他固定收入，是本件債務人
    每月收入應以30,000元列計，爰以此作為認定債務人客觀清
    償能力之基準。另債務人陳報其居住於雲林縣，願以雲林縣
    每人每月最低生活費之1.2倍計算其個人生活所需，即以衛
    生福利部所公告臺灣省111年最低生活費14,230元之1.2倍即
    17,076元作為標準（本院卷第22、156頁）。另陳報須扶養
    雙親林澄華、嚴麗珠，均依最低生活費17,076元計算，全部
    扶養義務人有3人，每人應負擔雙親之撫養費各5,692元（計
    算式：17,076÷3=5,692），並說明父親林澄華曾在金泉電子
    遊戲場業工作，108年度申報所得合計44,352元，現在沒有
    工作等語，並提出財產及收入狀況說明書、戶籍謄本（現戶
    全戶）及被扶養人之麥寮鄉農會存摺影本、全國財產稅總歸
    戶財產查詢清單、108年度暨108年度綜合所得稅各類所得清
    單等資料為憑（本院卷第19、22、155-156、160-183、259-
    260頁）。查債務人之父林澄華為39年出生，目前為72歲，
    名下僅有現金存款40元；母嚴麗珠為44年出生，目前為68歲
　　，名下僅有現金存款53元，因而2人均有受扶養之必要。雖
    林澄華每年領取重陽敬老金7,000元、嚴麗珠每年領取重陽
    敬老金6,000元，亦經債務人陳報及林澄華、嚴麗珠之麥寮
    鄉農會存摺影本在卷可參（本院卷第155、161-167頁），即
    林澄華平均每月領取約583元（計算式：7,000÷12=583.3，
    元以下四捨五入，下同）、嚴麗珠平均每月領取約500元（
　　計算式：6,000÷12=500）。然債務人陳報因長兄林維仁目前
    入監服刑，目前僅其及長姐林惠芳負擔扶養義務等語，有其
    提出法務部○○○○○○○○○受刑人在監執行證明書可證（本院卷
    第155、159頁），足信屬實。因此，債務人陳報其需按月負
    擔父母之撫養費各5,692元，合計11,384元，應予認可。故
    債務人每月生活必要費用為28,460元（計算式:17,
　　076+11,384=28,460），債務人每月可供清償債務之餘額為1
    ,540元（計算式：30,000-28,460=1,540）。
㈣、另債務人目前除每月所得收入外，名下尚無任何財產，業據
    其陳明在卷，並有財產及收入狀況說明書、全國財產稅總歸
    戶財產查詢清單等資料在卷可參（本院卷第21、33頁）。是
    以債務人所積欠債務之金額高達合計11,701,768元計算，縱
    使不再加計利息、違約金等債務，依債務人每月清償1,540
    元，尚需超過633年始能清償完畢【計算式:（11,701,768÷1
　　,540÷12≒633.21），倘若再加計利息、違約金等，清償期間
    勢必更長。本院審酌債務人之債務、財產、勞力、收入及必
    要生活費用支出等情狀，認債務人主張其有不能清償債務之
    情，足以採信。因此，本院認有必要利用更生程序，調整其
    與債權人間之權利義務關係，而重建其經濟生活之機會。
四、綜上所述，本件債務人為消債條例第2條所規定之消費者，
    依其全部收支及財產狀況，客觀上有不能清償債務之情形。
    復聲請人所積欠之無擔保或無優先權之債務總額未逾1,200
    萬元，且未經法院裁定開始清算程序或宣告破產，業如上述
    。此外，本件又查無債務人有消債條例第6條第3項、第8條
    或第46條各款所定駁回更生聲請之事由存在，則債務人聲請
    更生，洵屬有據，應予准許。又本件債務人業經裁定開始更
    生程序，爰並裁定命司法事務官進行本件更生程序，爰裁定
    如主文。
中　　華　　民　　國　　111 　年　　 8 　　月　　1　　日
              民事第一庭    法　　　官　黃一馨
上為正本係照原本作成。
本件不得抗告。
中　　華　　民　　國　　111 　年　　 8 　　月　  1　　日
                            書　記　官　鄭夙惠